【裁判字號】    95,訴,918
【裁判日期】    951115
【裁判案由】    就業服務法
【裁判全文】
臺北高等行政法院判決
                                     95年度訴字第00918號
                              .
原      告  勝達人力仲介有限公司
代  表  人  尤呂叔樺（董事）
訴訟代理人  乙○○
被      告  臺北市政府
代  表  人  甲○○（市長）
訴訟代理人  丙○○
上列當事人間因就業服務法事件，原告不服行政院勞工委員會中
華民國95年2 月24日勞訴字第0940060966號訴願決定，提起行政
訴訟，本院判決如下：
    主  文
原告之訴駁回。
訴訟費用由原告負擔。
    事  實
一、事實概要：本件原告為營利就業服務機構，前於民國（下同
    ）91年11月及92年1 月至3 月間為雇主丁順清及印尼籍勞工
    SUMMEINEM （護照號碼：AD97 2533 號）辦理就業服務業務
    ，期間以保證金名義超收仲介費用共計新臺幣（下同）12,0
    00元，違反就業服務法第40條第5 款規定，為被告所屬勞工
    局查獲，並經被告以94年4 月8 日府勞二字第 09413387200
    號函，依同法第66條第1 項規定，按超收受規定標準以外之
    費用之10倍計算裁處原告罰鍰12萬元，並通知其限期改善在
    案。嗣原告於93年6 月至94年4月間，接受菲律賓籍勞工JA-
    NET BALICOCO DOMINGO（護照號碼：HH060459號）委任辦理
    監護工作之就業服務業務，並自該外籍勞工入境為雇主陳凌
    雅蘭工作後之8 個月期間，超收服務費用合計25,600元〔計
    算式：5,000 元×8 （工作月數）－（1,800 元〈每月可收
    取之仲介服務費用〉×8 （工作月數）＝25,600元〕，違反
    同法第40條第5 款之規定，嗣為行政院勞工委員會職業訓練
    局於94年4 月18日現場查獲，經被告調查屬實，乃以94年 9
    月5日 府勞二字第09420902300 號違反就業服務法罰鍰處分
    書（下稱原處分），依同法第66條第1 項規定，按原告超收
    受規定標準以外費用之15倍計算，裁處原告罰鍰384,000 元
    。原告不服，提起訴願，遭決定駁回，遂提起本件行政訴訟
二、兩造聲明：（原告未於言詞辯論期日到場，其聲明及主張依
    其歷次書狀及準備程序期日所為陳述之內容記載。）
（一）原告聲明：
  １、訴願決定及原處分均撤銷。
  ２、訴訟費用由被告負擔。
（二）被告聲明：
  １、駁回原告之訴。
  ２、訴訟費用由原告負擔。
三、兩造之爭點：
（一）原告主張之理由：
  １、原告係JANET BALICOCO DOMINGO要求將其應付之3 年服務
      費（共計6 萬元），於1 年內以每個月收取服務費 5,000
      元之方式，自其薪資中扣除，始於該名勞工每月薪資中以
      服務費用名義扣除5,000 元。而該外籍勞工要求提前於 1
      年內清償3 年之債務，原告並無權禁止之，且原告於1 年
      內所收取之金額亦與3 年收取之金額相同，無超收任何金
      錢，顯見原告並無要求、期約或收受標準以外之費用。
  ２、況依私立就業服務機構收費項目及金額標準第6 條規定，
      原告仍得預先收取3 個月之仲介服務費，因此，縱使原告
      有超收服務費用之情形，被告所認定超收服務費用25,600
      元，自應扣除原告得預先收取之3 個月服務費（5,400 元
      ），因此，原告所超收之服務費用最多為20,200元，而非
      25,600元，則被告以原告超收服務費用25,600元處以15倍
      罰鍰共38,400元，其計算基準顯屬有誤。
（二）被告主張之理由：
  １、本件原告為雇主陳凌雅蘭及菲律賓籍勞工JANET BALICOCO
      DOMINGO 辦理就業服務業務，於該外勞93年6 月03日入境
      工作後，於8 個月薪資中超收服務費用共計25,600元〔計
      算式：5,000 元×8 （超收月數）－（1,800 元〈每月可
      收取之仲介服務費用〉×8 （超收月數）＝25,600元〕，
      而就業服務法第40條第5 款所謂之「規定標準之費用」係
      規定於「私立就業服務機構收費項目及金額標準」及勞委
      會94年10月7 日勞職外字第0910205963號函中，如仲介公
      司收受之款項無列舉於上或無依照規定之程序收取，即為
      「收受規定標準以外之費用」是被告依就業服務法第40條
      第5 款及第66條第1 項規定處罰，應屬合法妥適。
  ２、又依私立就業服務機構收費項目及金額標準第6 條第2 項
      規定：「…費用得預先收取，最長以3 個月為限。終止服
      務時，預先收取之費用應按未提供服務月數退還外國人。
      」上開規定之立法意旨主要是在減少私立就業服務機構之
      行政成本，避免私立就業服務機構因每月服務費之收取，
      造成人力及行政作業上的負擔，惟原告以此項立法者之美
      意，誤用於超收服務費時之減輕依據，實無可採。另原告
      並非是每3 個月為1 期收取服務費，而是1 個月為1 期，
      因此援用此規定減免超收之服務費，顯有適用失當之嫌。
      準此，被告以原告收受超過規定標準以外之費用，違反就
      業服務法第40條第5 款規定，依同法第66條第1 項規定處
      原告15倍罰鍰，並無違誤。
  ３、按「私立就業服務機構及其從業人員從事就業服務業務，
      不得有下列情事：…四、扣留求職人財物或收取推介就業
      保證金。五、要求、期約或收受規定標準以外之費用，或
      其他不正利益。」為就業服務法第40條第4款、第5款所明
      定。本件原告在收受菲律賓籍看護工 JANET  BALICOCO
      DOMINGO 規定標準以外之服務費時， JANET  BALICOCO
      DOMINGO 已受僱於雇主陳凌雅蘭，當時 JANET  BALICOCO
      DOMINGO 並非求職人之身分，故並無同法第40條第4 款之
      適用。
    理  由
一、本件原告經合法通知，未於言詞辯論期日到場，核無行政訴
    訟法第218 條準用民事訴訟法第386 條各款所列情形，爰依
    被告之聲請，由其一造辯論而為判決。
二、原告起訴主張：伊係應外籍勞工JANET BALICOCODOMINGO 要
    求將其應付之3 年服務費，於1 年內以每個月支付服務費5,
    000 元方式給付，始於其每月薪資中以服務費用名義扣除5,
    000 元。而伊於1 年內所收取之金額與3 年收取之金額相同
    ，無超收任何金錢，顯無要求、期約或收受標準以外之費用
    。況依私立就業服務機構收費項目及金額標準第6 條規定，
    伊本得預先收取3 個月之仲介服務費，是縱有超收服務費用
    之情形，被告所認定超收服務費用25,600元，自應扣除原得
    預先收取之3 個月服務費（5,400 元）超收之服務費用最多
    為20,200元，則被告以伊超收服務費用25,600元處以15倍罰
    鍰共38,400 元，計算基準顯屬有誤，為此依行政訴訟法第4
    條第1 項之規定提起本件訴訟，求為判決如訴之聲明所示云
    云。
三、被告則以：原告為外籍勞工JANET BALICOCO DOMINGO辦理就
    業服務業務，超收服務費計25,600元；而原告是每1 個月為
    1 期收取服務費，而非3 個月為1 期，是其援用私立就業服
    務機構收費項目及金額標準第6 條第2 項規定減免超收之服
    務費，顯適用失當，原告違反就業服務法第40條第5 款規定
    ，原處分依同法第66條第1 項規定裁處原告15倍罰鍰，並無
    違誤等語，資為抗辯。
四、按「私立就業服務機構經營前項就業服務業務得收取費用；
    其收費項目及金額，由中央主管機關定之。」、「私立就業
    服務機構及其從業人員從事就業服務業務，不得有下列情事
    …五、要求、期約或收受規定標準以外之費用，或其他不正
    利益。」、「違反第40條第5 款規定者，按其要求、期約或
    收受超過規定標準之費用或其他不正利益相當之金額，處10
    倍至20倍罰鍰。」分別為就業服務法第35條第2 項、第40條
    第5 款及第66條第1 項定有明文。
五、次按「本標準依就業服務法（以下簡稱本法）第35條第2 項
    規定訂定之。」、「營利就業服務機構接受外國人委任辦理
    從事本法第46條第1 項第8 款至第10款規定工作之就業服務
    業務，得向外國人收取服務費之金額如下：一、90年11月 9
    日後取得入國簽證者：第1 年每月不得超過新臺幣1,800 元
    ，第2 年每月不得超過新臺幣1,700 元，第3 年每月不得超
    過新臺幣1,500 元。但曾受聘僱工作2 年以上，因聘僱關係
    終止或聘僱許可期間屆滿出國後再入國工作，並受聘僱於同
    一雇主之外國人，每月不得超過新臺幣1,500 元。二、90年
    11 月8日前取得入國簽證者：每月不得超過新臺幣1,000 元
    。前項費用得預先收取，最長以3 個月為限。終止服務時，
    預先收取之費用應按未提供服務月數退還外國人。」為私立
    就業服務機構收費項目及金額標準第1 條及第6 條明文規定
    。經查，本件如事實概要欄所述之事實，為兩造所不爭執，
    且有私立就業服務機構詳細資料（暨懲處記錄）、雇主聘僱
    外籍勞工申請書、外國人來華工作費用及工資切結書、外籍
    勞工薪資及仲介費用訪談紀錄表、行政院勞工委員會職業訓
    練局94年4 月26日職外字第0940011318號函、統一發票、臺
    灣銀行匯出匯款回條聯、說明函、薪資表等件可稽，堪信為
    真實。據此，本件原告接受菲律賓籍勞工 JANET  BALICOCO
    DOMINGO 委任辦理從事監護工作之就業服務業務，於其為雇
    主陳凌雅蘭工作之8 個月期間，每月收取服務費用5,000 元
    ，顯逾上開私立就業服務機構收費項目及金額標準第6 條規
    定之限額，原處分認原告所為違反同法第40條第5 款之規定
    ，於法並無不合。
六、至於原告主張：伊係應外籍勞工JANET BALICOCO DOMINGO要
    求始於其每月薪資扣除5,000 元服務費用。而伊於1 年內所
    收取之金額與3 年收取之金額相同，無超收任何金錢，亦無
    要求、期約或收受標準以外之費用。又縱有超收服務費用之
    情形，原告本得預先收取3 個月服務費超收之服務費用最多
    為20,200元，被告計算基準有誤云云，惟查：
（一）菲律賓籍勞工JANET BALICOCO DOMINGO於委任原告辦理從
      事監護工作之就業服務業務時，與原告約定來台後之服務
      費及交通費第一年每月1800元一節，有 JANET  BALICOCO
      DOMINGO 簽署確認之外國人來華工作費用及工資切結書一
      份附原處分卷可參，洵堪認定。而原告於訴願程序中雖提
      出JANET BALICOCO DOMINGO說明函（EXPLANTION-LETTER)
      ，惟該函未記載書立之日期，何時製作尚屬不明，自難執
      為事發之時該外籍勞工確有同意超額支付服務費用之證明
      ；況上開說明函所述，與JANETBALICOCO DOMINGO 另一說
      明函（以上二函均附原處分卷參照）稱服務費為1800、17
      00、1500等語相扞格，且與前揭外國人來華工作費用及工
      資切結書所載內容不符，自難信為真實，原告就此之主張
      ，核無可採。
（二）次查，本件外籍勞工JANET BALICOCO DOMINGO於入境之初
      ，與原告約明服務費及交通費第一年每月1800元，已如前
      述，則渠等既無預收之約定，原告即應依約按月收取，並
      無上開私立就業服務機構收費項目及金額標準第6 條第 2
      項關於預收服務費用相關規定之適用。原告於事發後主張
      伊得預先收取3 個月服務費，原處分計算時應予扣除，原
      處分計算基準有誤云云，應屬事後飾卸之詞，要無可取。
七、綜上所述，本件原告接受外籍勞工委任辦理從事監護工作之
    就業服務業務，超收服務費用共計25,600元，違反就業服務
    法第40條第5 款之規定，原處分依同法第66條第1 項規定，
    按原告超收受規定標準以外費用之15倍計算，裁處原告罰鍰
    384, 000元，其認事用法並無違誤，訴願決定遞予維持，亦
    無不合，原告徒執前詞，訴請撤銷訴願決定及原處分，為無
    理由，應予駁回。
八、本件事證已臻明確，兩造其餘攻擊、防禦方法，經核與判決
    之結果不生影響，無庸逐一論述，併予敘明。
九、據上論結，本件原告之訴為無理由，爰依行政訴訟法第98條
    第3 項前段、第218 條、民事訴訟法第385 條第1 項前段之
    規定，判決如主文。
中    華    民    國    95    年    11    月    15    日
                      第一庭審判長法  官  王立杰
                                  法  官  劉錫賢
                                  法  官  周玫芳
上為正本係照原本作成。
如不服本判決，應於送達後20日內，向本院提出上訴狀並表明上
訴理由，如於本判決宣示後送達前提起上訴者，應於判決送達後
20日內補提上訴理由書（須按他造人數附繕本）。
中    華    民    國    95    年    11    月    15    日
                                  書記官  何閣梅


司法院資訊處製作；財團法人民間司法改革基金會備份。
